【裁判字號】    89,上易,1023
【裁判日期】    890811
【裁判案由】    賭博
【裁判全文】
臺灣高等法院高雄分院刑事判決                  八十九年度上易字第一二三號
    上  訴  人
    即  被  告  丁○○
    選任辯護人  呂郁斌
    上  訴  人
    即  被  告  丙○○○
    上  訴  人
    即  被  告  乙○○
    上  訴  人
    即  被  告  己○○
    上  訴  人
    即  被  告  甲○○
                戊○○
右上訴人因被告賭博案件，不服臺灣高雄地方法院八十九年度易字第一二八六號，中
華民國八十九年四月二十八日第一審判決（起訴案號：臺灣高雄地方法院檢察署八十
八年度偵字第二一五三二號）提起上訴，本院判決如左：
    主  文
上訴駁回。
乙○○、己○○均緩刑貳年。
    事  實
一、丁○○意圖營利，自民國八十八年五月間起，在高雄縣岡山鎮○○路一號公眾得
    出入之場所，開設大友遊藝場，擺設如附表所示七靶射擊等電動賭博機具共計六
    十五台，並自八十八年八月間起，以月薪新台幣（下同）一萬五千元至二萬五千
    元，僱用與其有犯意聯絡之乙○○、己○○、甲○○（曾犯賭博罪，經法院判處
    有期徒刑四月緩刑二年，於八十五年八月十七日確定）及丙○○○（曾犯搶奪罪
    ，經減刑為有期徒刑三年三月），由乙○○、己○○擔任負責為賭客開分、洗分
    及兌換賭資之服務員、甲○○則擔任現場管理及招呼客人之經理、丙○○○則負
    責兌換賭客打玩電動賭博機具贏得之現金之工作，而共同與不特定之顧客睹博財
    物，渠等並均賴以為生，以之為常業；其賭博方式，係由賭客繳付現金，依上述
    各電動賭博機具之開分比率在電動賭博機具上兌開分數，以該分數在機具上押注
    ，藉由電子程式決定偶然之輸贏，賭玩後再輾轉依機具上顯示之分數，由乙○○
    、己○○依該機具之開分比率，折算出賭客贏得之分數後，交付與贏得之分數相
    符數額之寄分卡（即再玩卡）予賭客，再透過乙○○、己○○、甲○○之指示或
    賭客直接與丙○○○接洽之方式，將前開寄分卡交予丙○○○，丙○○○則兌換
    得與贏得之分數同額之現金予賭客。嗣於八十八年八月二十五日晚上九時十分許
    ，賭客戊○○在該店賭玩七靶射擊電動賭博機具完畢，經己○○計換出應贏得六
    千元，並交付每張一千分之寄分卡六張交予戊○○，戊○○隨即持該六張寄分卡
    向當時在櫃檯旁之丙○○○兌換贏得之賭金，丙○○○並將賭金六千元兌予戊○○，適為埋伏之警員當場逮獲，除在戊○○身上扣得上開兌換之六千元賭金及丙○○○身上扣得前開戊○○交付之六張寄分卡外，並即查扣如附表所示之電動賭
    博機具六十五台、己○○身上霹靂包內收取賭客開分時交付之賭資一萬四千八百
    元、乙○○身上霹靂包內收取賭客開分時交付之賭資六百元及供賭博犯罪所用之
    寄分卡一百三十九張（一千分者三十六張、五百分者三十張、十百分者七十三張
    ）。
三、案經高雄縣警察局岡山分局報請台灣高雄地方法院檢察署檢察官偵查起訴。
    理  由
一、訊據上訴人即被告（下稱被告）丁○○對於右揭時地開設大友遊藝場，擺設右揭
    電動賭博機具供人打玩，並僱用被告乙○○及己○○擔任服務員、僱用被告甲○○擔任現場管理及招呼客人之經理等情，以及上訴人即被告（下稱被告）乙○○
    、己○○、甲○○對右揭受僱於被告丁○○在大友遊藝場擔任服務員、經理等情
    ，而被告丙○○○、戊○○則對右開被告戊○○交付六張各一千分之寄分卡予被
    告丙○○○，而被告丙○○○交付六千元之現金予被告戊○○等情，均坦承不諱
    ，雖均矢口否認犯行，被告丁○○、乙○○、己○○及甲○○均辯稱大友遊藝場
    並無賭博行為，打玩電動機具之客人若不繼續打玩，則僅得以打玩贏得之分數換
    發寄分卡，供下次繼續開分打玩之用，並非有以贏得之分數兌換現金之情事，且
    被告丙○○○係打玩電動機具之客人，並非該遊藝場之員工云云，被告丙○○○
    除辯稱其僅係在該遊藝場打玩電動機具之客人云云外，並與被告戊○○均以當時
    被告丙○○○係以六千元向被告戊○○購買前開六張各一千分之寄分卡，並非兌
    換賭金云云置辯。經查：
    (1)被告丙○○○原於警訊時陳稱：伊以月薪二萬元受雇於大友遊藝場，客人以店
      內擺設之機台贏得之再玩卡，只能向伊兌換現金，且只兌換予熟客，遭警查獲
      之時伊係兌換六千元予被告戊○○等語，被告己○○亦於警訊時陳稱：被告戊○○透過伊為其在打玩之電動機具上開分、洗分，伊在為被告戊○○洗分並計
      算贏得之分數後，拿寄分卡予被告戊○○，其遂持該寄分卡向被告丙○○○兌
      換現金等語，而被告戊○○則迭於警訊、偵查及原審審理時陳稱：伊於八十八
      年八月二十五日晚上至大友遊藝場打玩七靶射擊電動機具，贏得六千分，由該
      遊藝場之女店員洗分後，拿再玩卡予伊，伊因先前二次至該遊藝場時，曾見客
      人向被告丙○○○兌換現金，伊遂持該再玩卡交予被告丙○○○，其就兌換六
      千元予伊等語（見偵查卷第九十六頁、原審八十九年三月三十日訊問筆錄），
      再證人即本件查獲之警員薛乃仁於原審審理證稱：伊由股長郭永森帶領，二組
      六人至大友遊藝場埋伏觀察二天，伊曾佯為客人進入該遊藝場內觀察，該遊藝
      場係一、二樓，被告丙○○○都在一、二樓遊蕩，若客人要兌換贏得之賭金，
      就會拿洗分之店員所交付之再玩卡向被告丙○○○換錢，伊尚曾見客人向洗分
      之店員詢問如何兌換賭金，店員就會指示向被告丙○○○兌換，八十八年八月
      二十五日晚上九時十分許，伊在被告戊○○旁佯裝打玩機台，發現被告戊○○
      贏六千分，並叫洗分之店員洗分後，店員交給其六張再玩卡，被告戊○○遂至
      當時在櫃台左前方處之被告丙○○○那邊，將再玩卡交予被告丙○○○，雙方
      約聊了一分鐘後，被告丙○○○拿六千元交給被告戊○○，伊見狀即馬上出面
      逮捕等語（見原審八十九年三月三十日訊問筆錄），另證人即本件當日查獲之
      警員蕭敏政除就查獲過程，亦陳稱與上揭薛乃仁所稱情節相符之證詞外，尚證
      稱：伊在佯裝為客人時，曾問過該店內之洗分人員找誰兌換贏得之賭金，其就
      指示去找被告丙○○○等語至明（見原審八十九年三月三十日訊問筆錄），復
      有如事實欄所載查扣得如附表所示之電動賭博機具六十五台、被告己○○身上
      霹靂包內收取賭客開分時交付之賭資一萬四千八百元、被告乙○○身上霹靂包
      內收取賭客開分時交付之賭資六百元及寄分卡一百四十五張（一千分者四十二
      張、五百分者三十張、十百分者七十三張，又前開一千分者包含被告戊○○持
      向被告丙○○○兌換賭金之六張一千分之寄分卡在內）足資佐證。
    (2)查被告丙○○○雖嗣翻稱其非大友遊藝場之員工，僅係打玩電動機具之客人，
      且會以九折之價錢收購客人之寄分卡供己打玩云云，而被告戊○○亦翻異前詞
      ，復辯稱係將前揭六張一千分之寄分卡賣予被告丙○○○云云，然查被告戊○○係以前開與打玩電動機具贏得之六千分相同數額之六張一千分之寄分卡，向
      被告丙○○○換得六千元現金之情，為被告丙○○○與戊○○坦認在卷，則雙
      方係以相同之金錢換取相同數額之寄分卡，並無所謂以九折之價錢購買之情，
      應至為明顯，從而，除足認被告丙○○○、戊○○嗣後翻異之詞，應係卸責推
      諉之詞，不足為信外，參以前揭證人薛乃仁及蕭敏政證稱該大友遊藝場之員工
      尚會指示客人向被告丙○○○兌換打玩電動機台贏得之賭金之情形，則按若非
      身為該遊藝場之負責人即被告丁○○以及負責管理該遊藝場之經理即被告李光
      明之授意允准，店員豈會知道指示客人得向被告丙○○○兌換打玩電動機台贏
      得之賭金，以及豈敢干冒觸犯法紀私下任意引介客人向被告丙○○○兌換賭金
      而不畏遭開除，反之被告丙○○○又豈容被允許在該遊藝場內任意為兌換賭金
      予客人，而徒置該遊藝場隨時陷於觸法之虞等情綜合以觀，大友遊藝場有以擺
      設之電動機台與不特定人進行賭博，而被告戊○○係藉大友遊藝場擺設之電動
      機台進行賭博行為之情事，實至為臻明確，殊不容被告五人推諉之理。
    (3)據上所述，被告丁○○、丙○○○、乙○○、己○○、甲○○及戊○○所辯云
      云，無非事後卸責之詞，不足採信。事證明確，被告犯行均洵堪認定。
三、按刑法第二百六十七條所謂以賭博為常業，係指以賭博營生者而言（司法院院解
    字第三九六二號解釋意旨參照），又刑法上所謂常業犯乃以同一犯罪行為之意思
    反覆為之而成立，且不以藉該業為唯一生存者為必要，縱令尚有其他職業，亦無
    礙成立常業罪（最高法院十九年上字第二０三號判例、七十四年度台上字第六五
    五一號判決意旨參照）。被告丁○○坦承當時除經營大友遊藝場，而乙○○、己○○、甲○○亦均坦認當時除受雇於大友遊藝場外，渠等均無其他工作等語（見
    原審八十九年四月十三日審判筆錄），且依其所擺設之電動賭博機具數量高達六
    十五台之情形，亦足徵係恃為生活之資，從而，衡諸上開解釋意旨，被告丁○○
    、丙○○○、乙○○、己○○、甲○○既有賴擺設電動賭博機具為業之意思，並
    有擺設電動賭博機具之事實，則已該當常業罪之構成要件。核被告丁○○、丙○○○、乙○○、己○○、甲○○所為，係犯刑法第二百六十七條之常業賭博罪；
    另被告戊○○所為，係犯刑法第二百六十六條第一項前段之賭博罪。被告丁○○
    、丙○○○、乙○○、己○○、甲○○就上開犯行間，互有犯意之聯絡及行為之
    分擔，應為共同正犯。
四、原審因而適用刑法第二十八條、第二百六十六條第一項、第二項、第二百六十七
    條、第四十一條、第四十二條第二項、第三十八條第一項第二款、第三款，罰金
    罰鍰提高標準條例第一條前段、第二條之規定，並審酌被告丁○○、丙○○○、
    乙○○、己○○、甲○○犯罪動機、目的，擺設電動賭博機具牟利，所生之危害
    ，而被告戊○○係基於一時貪利，而為賭博行為，致罹刑章，並參以同案被告丁○○係居於主導地位，而被告丙○○○、乙○○、己○○、甲○○均係受僱於被
    告丁○○而共同經營，情節較輕，並參酌被告犯後猶均否認犯行，犯後態度難認
    良好等一切情狀，量處丁○○有期徒刑六月，丙○○○、乙○○、己○○、甲○○分別量處有期徒刑有期徒刑五月，陳南勇量處罰金五千元，並就被告丁○○、
    丙○○○、乙○○、己○○、甲○○之部分均諭知易科罰金之折算標準、就被告
    戊○○之部分諭知易服勞役之折算標準。再遭查扣如附表所示之電動賭博機具六
    十五台，係當場賭博之器具，應依刑法第二百六十六條第二項之規定予以宣告沒
    收；另前開扣案之寄分卡一百四十五張，係被告丁○○、丙○○○、乙○○、己○○、甲○○共同所有供渠等賭博犯罪所用之物，又被告己○○身上霹靂包內查
    獲之一萬四千八百元以及被告乙○○身上霹靂包內查獲之之六百元，均係賭客開
    分時所交付之金錢，業為被告乙○○、己○○坦認在卷，亦堪認係渠等賭博犯罪
    所得之物，再前揭於被告戊○○身上查獲之賭金六千元，係被告戊○○賭博所得
    之物，故均應依刑法第三十八條第一項第二款、第三款規定，併予宣告沒收。至
    於被告丙○○○身上遭查獲之二萬三千三百元，訊之被告堅詞並非賭博所得等語
    ，且亦查無其他積極證據足證該筆金錢確係賭博犯罪所得，爰不併予宣告沒收，
    附此敘明。經核原判決認事用法均無違誤，量刑亦屬適當，被告上訴意旨，空言
    否認犯罪，指摘原判決不當，為無理由，應予駁回。末查被告乙○○、己○○均
    未曾受有期徒刑以上刑之宣告，有本院被告前科記錄表表可查，渠等因謀職滔法
    ，且渠等在有賭博性電玩店服務期間未及一月甚短，經此偵審程序教訓，應知警
    惕諒無再犯之虞，本院認所宣告之刑，以暫不執行為適當，併諭知緩刑二年，以
    勵自新。
據上論結，應依刑事訴訟法第三百六十八條、刑法第七十四條第一款，判決如主文。
本案經檢察官林炎昇到庭執行職務。
中    華    民    國        八十九      年      八      月     十一     日
                              臺灣高等法院高雄分院刑事第八庭
                                  審判長法官  郭雅美
                                        法官  張盛喜
                                        法官  莊飛宗
右正本證明與原本無異。
不得上訴。
      書記官  張宗芳
中    華    民    國        八十九      年      八      月     十五     日
附錄：本判決論罪科刑法條全文
刑法第二百六十六條第一項：
在公共場所或公眾得出入之場所賭博財物者，處一千元以下罰金，但以供人暫時娛樂
之物為賭博者，不在此限。
刑法第二百六十七條：
以賭博為常業者，處二年以下有期徒刑，得併科一千元以下罰金。
附表
┌──┬────────┬────┬───┐
│編號│電  玩  型  式  │台  數  │備  考│
├──┼────────┼────┼───┤
│一  │七靶射擊        │三十一台│      │
├──┼────────┼────┼───┤
│二  │水果牌          │十四台  │      │
├──┼────────┼────┼───┤
│三  │八人座賓果      │八台    │      │
├──┼────────┼────┼───┤
│四  │鑽石列車        │二台    │      │
├──┼────────┼────┼───┤
│五  │皇冠賓果        │二台    │      │
├──┼────────┼────┼───┤
│六  │滿貫大亨        │八台    │      │
├──┴────────┼────┴───┤
│合計                  │六十五台        │
└───────────┴────────┘
                                                                      Ｈ


司法院資訊處製作；財團法人民間司法改革基金會備份。
